【裁判字號】    99,再,120
【裁判日期】    991125
【裁判案由】    勞保
【裁判全文】
臺北高等行政法院判決
                                       99年度再字第120號
再審原告    陳秀玉
再審被告    勞工保險局
代  表  人  陳益民（總經理）
上列當事人間勞保事件，再審原告對於中華民國99年3 月15日本
院97年度再字第125 號判決，提起再審之訴，本院判決如下：
    主      文
再審之訴駁回。
再審訴訟費用由再審原告負擔。
    事實及理由
一、程序事項：
    按對於經最高行政法院以上訴不合法裁定駁回而確定之高等
    行政法院判決，提起再審之訴者，無論本於何種法定再審事
    由，均應專屬原高等行政法院管轄（最高行政法院95年裁字
    第1167號判例要旨參照) 。本件兩造間前因勞保事件之行政
    訴訟，經本院於民國99年3 月15日以97年度再字第125 號判
    決，再審原告不服提起上訴，已據最高行政法院認定上訴不
    合法，而以99年7 月29日99年度裁字第1671號裁定駁回確定
    在案，有上開本院判決及最高行政法院裁定在卷可稽。則再
    審原告對於本院上開確定判決提起再審之訴，自應由本院專
    屬管轄，合先敘明。
二、事實概要：
    再審原告之弟陳自守於92年6 月3 日參加裁減資遣繼續加保
    ，惟因93年9 月至11月保險費未依限繳納，經再審被告函催
    仍未繳納，再審被告遂以94年2 月4 日保承職字第09460020
    510 號函核定自93年8 月31日起逕予退保。嗣陳自守因罹患
    口腔癌於94年6 月24日向再審被告申請殘廢給付，經再審被
    告認其94年6 月16日成殘係屬保險效力停止後發生之事故，
    不符勞工保險條例第19條例第1 項規定，遂以94年8 月3 日
    保給殘字第09460498550 號函否准陳自守所請，陳自守於94
    年10月6 日死亡。再審原告對於上開退保及否准殘廢給付處
    分申請審議，經勞工保險監理委員會（下稱監理會）95年1
    月24日94保監審字第3820號審定申請審議不受理，再審原告
    復提起訴願，經行政院勞工委員會（下稱勞委會）95年5 月
    5 日勞訴字第0950012368號訴願決定撤銷監理會否准殘廢給
    付之審定，命監理會另為適法處分，並駁回關於再審被告退
    保處分之部分。監理會重新審查後，以95年7 月5 日保監審
    字第1479號審議駁回訴外人謝陳秋霞、鄭陳秋月、祝陳秀緞
    、陳自得及再審原告之審議申請。再審原告仍表不服，經勞
    委會95年12月8 日勞訴字第0950038180號訴願決定駁回，再
    審原告遂提起行政訴訟；先經本院96年度訴字第475 號判決
    駁回其訴，且據經最高行政法院以97年裁字第532 號裁定駁
    回其上訴，再審原告旋即對於本院上開判決提起再審之訴，
    而經本院以99年3 月15日97年度再字第125 號判決駁回，復
    經最高行政法院以99年度裁字第1671號裁定駁回其上訴，再
    審原告遂於不變期間內，對於本院97年度再字第125 號確定
    判決提起再審之訴。
三、再審原告主張略以：
  (一)勞工保險條例第9之1條規定：「被保險人參加保險，年資合
    計滿15年，被裁減資遣而自願繼續參加勞工保險者，由原投
    保單位為其辦理參加普通事故保險，至符合請領老年給付之
    日止。前項被保險人繼續參加勞工保險及保險給付辦法，由
    中央主管機關定之。」其立法意旨在於保障中高齡失業勞工
    無法覓得新職時，得請領老年給付之權益，中央主管機關依
    此授權訂定被裁減資遣被保險人繼續參加勞工保險及保險給
    付辦法（下稱繼續參加勞保及給付辦法），凡投保單位將員
    工因人事精簡等原因資遣，或員工自請資遣，如該員工加保
    年資合計滿15年，惟尚未符合請領老年給付之要件且願意繼
    續加保者，原投保單位即應為其辦理裁減資遣繼續加保手續
    。又按勞工保險條例第16條第1 項第3 款規定：「勞工保險
    保險費依左列規定，按月繳納：三第9 條之1 規定之被保險
    人，其應繳之保險費，應按月向其原投保單位或勞工團體繳
    納，由原投保單位或勞工團體於次月底前負責彙繳保險人。
    」據此，被裁減資遣而願意繼續加保者，得選擇向原投保單
    位或勞工團體（職業工會）繳納保險費，由原投保單位或勞
    工團體（職業工會）負責彙繳予保險人即再審被告，而非由
    被保險人即被裁減資遣之勞工直接向再審被告繳納。又按繼
    續參加勞保及給付辦法第2 條規定：「依本條例第9 條之1
    第1 項規定繼續參加本保險者，原投保單位應為其辦理加保
    手續。但有下列情形之一者，被保險人得向保險人委託之有
    關團體申請辦理加保手續：一原投保單位歇業、解散、破產
    宣告或因其他原因結束營業者。二勞資爭議或遷址者。」第
    3 條第1 項：「被裁減資遣之被保險人自願續保者，應於離
    職退保之當日由原投保單位辦理續保手續。但投保單位未於
    離職退保當日為其辦理續保或依前條規定由有關團體代辦者
    ，應於被保險人離職退保之當日起2 年內辦理續保手續。」
    第10之1 條：「依本辦法續保之被保險人在尚未符合請領老
    年給付前，因死亡或失能經診斷為終身無工作能力者，其保
    險效力至死亡或經全民健康保險特約醫院或診所診斷為實際
    永久失能之當日終止。」上開規定均為保障勞工權益而定，
    並未牴觸上位之勞工保險條例。惟勞委會89年8 月4 日台89
    勞保二字第0030985 號函：被裁減資遣繼續參加普通事故保
    險之被保險人，因原投保單位不存在，或其他原因無法在原
    投保單位繼續加保者，得以個人為單位逕向再審被告申請辦
    理繼續加保手續，為避免被保險人忘記繳交保費致生退保相
    關爭議，被保險人以個人為單位逕向再審被告辦理繼續加保
    者，保險費一律由被保險人金融帳戶自動轉帳繳納，並於申
    請續保時一併填妥金融單位轉帳代繳約定書，如被保險人積
    欠2 個月以上保險費，即依規定逕予退保；被告網頁上可供
    下載之投保申請書內容及說明均採上開自動轉帳繳納方式，
    徒增勞工繳費風險、強制義務及杜請求損害賠償之權利，顯
    與前揭條例規範不同，有違法律優位及法律保留原則。原審
    並未斟酌查明被告上述之適法性，亦未令被告提出陳自守原
    投保單位合作金庫銀行憲德分行為何拒絕陳自守辦理續保之
    原因，或其他以陳自守個人名義申請辦理參加續保之核准原
    因理由，致本件因被告行政行為違背法律原則及不適法之結
    果，衍生被保險人請求勞保保險給付資格權利之原因，實倒
    果為因，而有行政訴訟法第273 條第1 項第13款、第14款之
    再審事由。
  (二)按勞工保險條例第17條規定，投保單位未依同條例第16條第
    1 項規定期限繳納應繳之保險費時，被告僅能採取寬限期限
    、加徵滯納金、暫行拒絕給付，故立法目的在於保障被保險
    人，以落實勞工保險條例保障勞工生活，促進社會安全之立
    法宗旨。增訂第17條第5 項之立法理由為「第9 條之1 規定
    之被保險人，其身分與在職勞工不同，於離職後與投保單位
    已無隸屬關係，且鑑於一般民營投保單位之人力有限，對續
    保人員不依規定繳納保費者，無法時予催繳，宜參照退休公
    務人員保險辦法規定，對逾2 個月未繳保險費者，以退保論
    。至該被保險人退保後，其於欠繳保險費期間發生事故所領
    取之保險給付，基於權利義務對等原則，應由保險人予以追
    還，爰增訂第5 項」，準此，對於勞工保險條例第9 條之1
    規定之被保險人，保險人仍須按勞工保險條例第17條第1 項
    、第2 項、第3 項規定，執行催繳原投保單位，原投保單位
    逾2 個月未繳保險費時，特別允許保險人得以作成退保處分
    ，不應單獨解讀勞工保險條例第5 項文字，而捨棄同條文項
    次文義之連慣性。確定判決及再審被告均依勞工保險條例第
    17條第5 項規定，獨自解讀文義，適用法規顯有錯誤，而有
    行政訴訟法第273 條第1 項第1 款再審事由。
  (三)按保險契約僅需雙方意思表示合致即成立，通說認為不以交
    付保險費為生效要件；按勞工保險條例第19條第1 項規定：
    「被保險人於保險效力開始後『停止前』，發生保險事故者
    ，被保險人或其受益人得依本條例規定，請領保險給付。」
    所稱「停止前」，與97年8 月13日修正前同條例第57條「被
    保險人領取殘廢給付，不能繼續從事工作者，其保險效力即
    行『終止』」所稱「終止」之內涵不同；「停止」僅要保人
    或被保險人完成一定作為後，保險效力即可恢復，如繳納欠
    繳保險費即是，「終止」則無恢復效力之問題。又按保險契
    約停止效力，係指法定或契約約定事由發生，使原有之保險
    效力處於暫時停滯狀態，如要保人或被保險人不為一定行為
    ，保險效力即無法繼續存續，甚至可能因此終止，此種保險
    效力之狀態即為「停止」，通稱「保單停效」，保險規範之
    效力形式上仍存在，並未終止失效，但雙方當事人互不負對
    待給付義務；另按保險法第116 條規定之精神，負有繳納保
    費義務之人，因一時無法繳納保險費，該保險契約仍繼續存
    在，要保人僅需繳納欠繳之保費及其他費用，即可恢復契約
    效力，毋須重新訂約，造成勞力時間之浪費及保障疏漏。原
    審及再審被告均認陳自守94年6 月16日成殘係保險效力停止
    後發生之事故，核定不予給付並無違誤，而未斟酌陳自守是
    否符合97年8 月13日修正前同條例第20條第2 項「被保險人
    依前項規定連續請領保險給付期間內，因同一傷病及其引起
    之疾病致殘廢或死亡者，仍得請領殘廢給付或死亡給付。其
    非因病癒而經保險人自設或特約醫院同意出院後，在保險效
    力停止之日起1 年內，因同一傷病及其引起之疾病致殘廢或
    死亡者亦同」之情形，亦未斟酌前述保險法理。依現行勞工
    保險條例第20條第1 項規定：「被保險人在保險有效期間發
    生傷病事故，於保險效力停止後1 年內，得請領同一傷病及
    其引起之疾病之傷病給付、失能給付、死亡給付或職業災害
    醫療給付。」縱使陳自守於93年8 月31日起經被告逕予退保
    ，距其94年6 月16日發生成殘事實，尚不及1 年，其是否不
    符請領殘廢給付之規定，難謂再審被告無違誤，而有行政訴
    訟法第27 3條第1 項第13款、第14款之再審事由。
  (四)憲法第155 條規定：「國家為謀社會福利，應實施社會保險
    制度。」此為國家社會安全之基本國策，勞工保險即為政府
    推行社會安全政策所應用之保險制度，此係基於互助共濟原
    則，採危險分攤方式，保障勞工安全，促進社會安全，當被
    保險人遭遇事故，本人或家屬得領取勞保給付以獲得經濟上
    幫助。依司法院釋字第568 號、第609 號解釋，勞工參加勞
    工保險所生公法上權利應受憲法保障，關於保險效力之開始
    、停止及保險給付之履行事由等，攸關勞工權利，應以法律
    定之，且立法目的與手段亦應符合憲法第23條規定，如法律
    授權行政機關發布命令為補充規定，該命令須符合立法意旨
    且未逾授權範圍，始為憲法所許。勞委會之函釋使再審被告
    增加勞工保險條例所未規定之以個人為投保單位之保險費繳
    納方式，逾越勞工保險條例授權訂定繼續參加勞保及給付辦
    法之範圍，與憲法第23條規定不符，應不予適用。確定判決
    有行政訴訟法第273 條第1 項第1 款適用法規顯有錯誤之再
    審事由等情。並聲明求為判決廢棄確定判決，撤銷訴願決定
    、監理會95年7 月5 日保監審字第1479號審定書及再審被告
    94年2月4 日保承職字第09460020510 號函。
四、再審被告抗辯略以：
  (一)按「有下列各款情形之一者，得以再審之訴對於確定終局判
    決聲明不服。但當事人已依上訴主張其事由或知其事由而不
    為主張者，不在此限: 一適用法規顯有錯誤者。…」「再審
    之訴顯無再審理由者，得不經言詞辯論，以判決駁回之。」
    行政訴訟法第273 條及第278 條第2 項定有明文。又依照勞
    委會89年8 月4 日臺89勞保2 字第0030985 號函釋咯以，有
    關被裁減資遣繼續參加普通事故保險之被保險人，因原投保
    單位不存在，或其他原因無法在原投保單位繼續加保者，得
    由被保險人以個人為單位逕向被告辦理繼續加保。另依照勞
    工保險條例第17條第5 項規定，被裁減資遣繼續加保之被保
    險人逾2 個月未繳保險費者，以退保論。為避免被保險人因
    忘記繳交保險費遭退保及滋生逕予退保之相關爭議，被保險
    人以個人為單位逕向被告辦理繼續加保者，其保險費擬一律
    採由被保險人金融帳戶自動轉帳繳納，並於申請續保時即請
    一併填妥金融單位轉帳代繳約定書，被保險人如積欠2 個月
    保險費未繳，即依上開規定逕行退保。
  (二)本件再審原告之弟陳自守於92年6 月3 日參加裁減資遣繼續
    加保，因自93年9 月份起之保險費均未依規定期限繳納，經
    再審被告於93年12月9 日以掛號寄發93年9 月至11月份保險
    費之催繳通知函請繳納（已於93年12月10日妥投，收件人為
    謝陳秋霞），惟仍未繳納，再審被告乃核定陳自守自93年8
    月31日起逕予退保；陳自守於94年6 月22日因口腔癌申請殘
    廢給付，惟據所送長庚紀念醫院高雄分院94年6 月16日出具
    之殘廢診斷書載，其於94年5 月前往該院就醫，經診斷為口
    腔癌第4 期，並於94年6 月16日因喪失咀嚼機能成殘，係屬
    保險效力停止後發生之事故，所請殘廢給付亦核定不予給付
    。嗣陳自守於94年10月6 日死亡，再審原告不服，提起爭議
    審議及訴願，經審定及決定駁回。再審原告不服，提起行政
    訴訟、再審之訴，均經判決駁回，再審原告嗣提起上訴，亦
    經最高行政法院裁定駁回。
  (三)陳自守92年6 年2 日檢送被裁減資遣員工投保申請書、原裁
    減資遣單位合作金庫商業銀行股份有限公司憲德分公司出具
    之無法於原單位續保之說明書，以及被裁減員工繼續加保申
    請書等相關書表，向再審被告申請以個人為單位參加裁減資
    遣繼續加保，其所附之投保申請書已明載「本人因故無法在
    原投保單位繼續加保…嗣後保險費一律由本人金融帳戶自動
    轉帳繳納…」，且原單位所出具之說明書亦已載因單位收費
    不便，請陳自守自行至再審被告辦理繳納，再審被告乃依勞
    工保險條例第9 條之1 規定、繼續參加勞保及給付辦法第2
    條規定，以及勞委會89年8 月4 日臺89勞保2 字第0030985
    號函釋等相關規定，受理陳自守於92年6 月3 日以個人為單
    位參加裁減資遣繼續加保。嗣因陳自守自93年9 月份起之保
    險費均未依規定期限繳納，經再審被告以掛號函件催繳後仍
    未繳納，依照勞工保險條例第17條第5 項規定，同條例第9
    條之1 規定之被保險人逾2 個月未繳保險費者，以退保論，
    據此，再審被告所為自93年8 月31日起將陳自守逕予退保之
    處分，於法並無不合。確定判決並無適用法規顯有錯誤之問
    題，再審原告之見解顯係誤解法令。
  (四)再審原告稱再審被告仍須按勞工保險條例第17條第1 項、第
    2 項及第3 項規定，執行催繳原投保單位，惟據上所陳，陳
    自守向再審被告申請以個人為單位參加裁減資遣繼續加保，
    所附之投保申請書載「本人因故無法在原投保單位繼續加保
    …嗣後保險費用一律由本人金融帳戶自動轉帳繳納…」，再
    審被告受理陳自守於92年6 月3 日以個人為單位參加裁減資
    遣繼續加保，惟陳自守自93年9 月份起之保險費均未依規定
    期限繳納。既陳自守未在原投保單位繼續加保，且保險費一
    律由其本人金融帳戶自動轉帳繳納，爰再審被告於93年12月
    9 日以掛號寄發93年9 月至11月保險費催繳通知函促請繳納
    ，惟仍未獲繳納，則再審被告依勞工保險條例第17條第5 項
    規定，自93年8 月31日起將陳自守逕予退保，依法即無不合
    。又陳自守因口腔癌於94年5 月27日於長庚紀念醫院高雄分
    院初診，於94年6 月16日診斷殘廢，不符98年1 月1 日修正
    施行前勞工保險條例第19條第1 項「被保險人於保險效力開
    始後停止前，發生保險事故者，被保險人或其受益人得依本
    條例規定，請領保險給付」及第20條「被保險人在保險有效
    期間發生傷病事故，於保險效力停止後1 年內，得請領同一
    傷病及其引起之疾病之傷病給付、失能給付、死亡給付或職
    業災害醫療給付」之規定等語。並聲明求為判決駁回再審原
    告之訴。
五、本件兩造爭執要點為原告主張本院97年度再字第125 號確定
    判決有行政訴訟法第273 條第1 項第1 款、第13款及第14款
    規定之再審事由，於法是否有據？
六、按行政訴訟法第273 條第1 項第1 款、第13款及第14款規定
    ：「有下列各款情形之一者，得以再審之訴對於確定終局判
    決聲明不服。但當事人已依上訴主張其事由或知其事由而不
    為主張者，不在此限：一適用法規顯有錯誤。…十三當事人發
    見未經斟酌之證物或得使用該證物。但以如經斟酌可受較有
    利益之裁判者為限。十四原判決就足以影響於判決之重要證物
    漏未斟酌。」再依同法第278 條第2 項之規定，再審之訴顯
    無再審理由者，得不經言詞辯論，以判決駁回之。
七、經查：
  (一)再審原告前係以本院96年度訴字第475 號確定判決有行政訴
    訟法第273 條第1 項第1 款適用法規顯有錯誤之清形，而提
    起再審之訴，揆其主張理由略謂：1.原確定判決認再審被告
    94年2 月4 日保承職字第09460020510 號函之送達合法，違
    反行政程序法第72條及第73條規定：(1)按「送達，於應受送
    達人之住居所、事務所或營業所為之。」「於應送達處所不
    獲會晤應受送達人時，得將文書付與有辨別事理能力之同居
    人、受雇人或應送達處所之接收郵件人員。前項規定於前項
    人員與應受送達人在該行政程序上利害關係相反者，不適用
    之。應受送達人或其同居人、受雇人、接收郵件人員無正當
    理由拒絕收領文書時，得將文書留置於應送達處所，以為送
    達。」為行政程序法第72條及第73條所明定。(2)再審被告94
    年2 月4 日保承職字第09460020510 號函將被保險人陳自守
    退保之處分，其送達之處所為何，未見原處分、審議審定及
    原確定判決記載。前開退保之處分涉及被保險人關於勞工保
    險之權利，送達是否合法，涉及前開處分是否生效之疑義，
    原確定判決就此未予調查，則其究竟如何適用前開送達之規
    定而認定該退保處分送達合法，顯有疑義。(3)再催告繳納保
    費之通知係由訴外人謝陳秋霞收受，其有無辨別事理能力，
    原處分、審議審定及原確定判決就此未調查，致適用前開送
    達規定錯誤。(4)再審原告於原審時曾主張93年12月間再審被
    告之「催繳保費通知單」係由訴外人謝陳秋霞收受，當時被
    保險人陳自守在臺北準備住院就醫，顯見被保險人並未接獲
    催繳保費通知。惟催繳保費之通知應向被保險人亦即應受送
    達人之住居所、事務所或營業所為之，則前開催告送達之處
    所是否為被保險人陳自守之住所，若該地址非陳自守之住所
    ，該催告顯然未合法送達，而不生效力。2.原確定判決認再
    審原告非本件處分相對人，不得提起訴願及行政訴訟，顯有
    適用訴願法第14條及第18條錯誤之情事：(1)按「訴願之提起
    ，應自行政處分達到或公告期滿之次日起30日內為之。利害
    關係人提起訴願者，前項期間自知悉時起算。但自行政處分
    達到或公告期滿後，已逾3 年者，不得提起。訴願之提起，
    以原行政處分機關或受理訴願機關收受訴願書之日期為準。
    訴願人誤向原行政處分機關或受理訴願機關以外之機關提起
    訴願者，以該機關收受之日，視為提起訴願之日。」「自然
    人、法人、非法人之團體或其他受行政處分之相對人及利害
    關係人得提起訴願。」為訴願法第14條及第18條所明定。縱
    非行政處分之相對人，倘為利害關係人，非不得提起訴願。
    (2)原處分將被保險人陳自守退保，涉及其保險給付之權利甚
    鉅，再審原告為陳自守之法定繼承人，概括繼承其權利義務
    ，亦為保險受益人，對於保險給付有利害關係，自得提起訴
    願及行政訴訟等語，已據本院調取本院97年度再字第125 號
    卷宗核閱無訛( 見上開卷宗第22頁至第25頁) 。
  (二)本院97年度再字第125 號確定判決駁回再審之訴之理由如下
    ：1.再審被告93年12月間之「催繳保費通知單」及94年2 月
    4 日保承職字第09460020510 號函均已合法送達於被保險人
    ，原確定判決( 指本院96年度訴字第475 號確定判決) 並無
    適用送達法規錯誤之情事：(1)按「送達，於應受送達人之住
    居所、事務所或營業所為之。但在行政機關辦公處所或他處
    會晤應受送達人時，得於會晤處所為之」、「於應送達處所
    不獲會晤應受送達人時，得將文書付與有辨別事理能力之同
    居人、受雇人或應送達處所之接收郵件人員。」行政程序法
    第72條第1 項、第73條第1 項分別定有明文。(2)本件被保險
    人陳自守於92年10月31日郵寄申請變更通訊地址為高雄縣仁
    武鄉○○村○○街48號（再審被告收文戮日期為92年11月3
    日，見原處分卷第63頁），有蓋有陳自守印文之變更申請書
    在卷可憑，該地址自屬被保險人陳自守之居所及送達處所。
    (3)嗣再審被告93年12月間之「催繳保費通知單」及94年2 月
    4 日保承職字第09460020510 號函均係對前揭地址為送達，
    有大宗掛號郵件寄件清單、掛號郵件查詢單可憑，無論被保
    險人陳自守於送達當時是否生病住院，該二送達亦均為合法
    。(4)再審原告雖主張催告繳納保費之通知係由訴外人謝陳秋
    霞收受，其有無辨別事理能力，原處分、審議審定及原確定
    判決就此未調查云云，惟查再審原告過去從未提及「謝陳秋
    霞無辨別事理能力」之事，且再審原告於95年7 月31日訴願
    書記載「94年10月6 日自守往生日，其四位姐姐、兄、嫂、
    謝定正、惠昌二位甥兒齊聚一堂，本人問秋霞及其第三子惠
    昌：『我不是有交代，若生活有困難繳不出小漢舅仔勞保費
    要告訴我帳號，為什麼不繳也不告訴我帳號？』，秋霞：「
    帳戶扣到剩5 萬，都自守把它領了！』」、「93年6 月18日
    秋霞領走貳萬，吾小姐弟倆均被矇在鼓裡，倆人因繳費問題
    大吵，始均得不到結論‧‧秋霞，不可理論言行舉止罄竹難
    書」，足證訴外人謝陳秋霞並非無事理辨別能力，只是因保
    費繳納問題與被保險人陳自守及再審原告間存有爭執，再審
    原告主張謝陳秋霞無辨別事理能力云云，尚無足採，原確定
    判決並無適用送達法規錯誤之情事。2.再審原告縱為利害關
    係人，原確定判決亦無適用訴願法第14條及第18條錯誤之情
    事：(1)原確定判決理由欄二記載「又縱認原告乃系爭被告94
    年2 月4 日保承職字第09460020510 號函之退保處分之利害
    關係人，而得以合法申請審議、提起訴願及行政訴訟…，本
    件原告之訴亦屬無理由，應予駁回：…被保險人陳自守於92
    年6 月3 日參加裁減資遣繼續加保，惟自93年9 月份至11月
    份保險費均未依規定期限繳納，則依勞工保險條例第17條第
    5 項規定，被裁減資遣而自願繼續參加勞工保險之被保險人
    逾2 個月未繳保險費者，以退保論，是被告以系爭94年2 月
    4 日保承職字第09460020510 號函，自93年8 月31日起將被
    保險人陳自守逕予退保，於法洵屬有據。審議審定及訴願決
    定遞予維持，俱無不合。４、原告稱其確認自動轉帳扣繳勞
    保費金融帳戶存摺於被保險人重病期間迄仍受訴外人謝陳秋
    霞保管、93年12月間被告催繳保費通知單乃謝陳秋霞收件，
    當時被保險人在台北，謝陳秋霞迄未交付該催繳保費通知單
    予被保險人、謝陳秋霞蓄意欺瞞93年6 月18日從被保險人保
    險費自動轉帳帳戶不當提款等情，顯係原告親屬間之金錢糾
    葛，不得據以卸免被保險人應按期繳納保險費之義務，亦不
    足執為有利於被保險人或原告之論據。」可知原確定判決已
    就「再審原告縱為利害關係人，其起訴亦無理由」而為實體
    判斷，自亦無適用訴願法第14條及第18條錯誤之情事。
  (三)揆諸本院97年度再字第125 號確定判決就再審原告對於本院
    96年度訴字第475 號確定判決提起再審之訴所指摘各節，已
    詳述理由予以指駁，核無適用法規顯有錯誤之情形。況且再
    審原告提起本件再審之訴，乃就勞工保險條例第9 之1 條、
    第16條第1 項第3 款、第17條、第17條第5 項、繼續參加勞
    保及給付辦法第2 條、第3 條第1 項、第10之1 條、勞委會
    89年8 月4 日台89勞保二字第0030985 號函釋暨憲法第155
    條等法規論述其見解，進而據以指摘本院97年度再字第125
    號確定判決適用法規顯有錯誤，然再審原告先前就本院96年
    度訴字第475 號確定判決提起再審之訴時，既無對此部分聲
    明不服，依行政訴訟法第279 條「本案之辯論及裁判，以聲
    明不服之部分為限。」之規定，此部分即非屬本院97年度再
    字第125 號確定判決審酌之範疇，則其對於再審之訴之確定
    判決，復提起本件再審之訴，即無從援以指摘本院上開再審
    之訴之確定判決有適用法規顯有錯誤之情形。況且所謂「適
    用法規顯有錯誤」者係指原判決所適用之法規與該案應適用
    之現行法規相違背，或與解釋判例有所牴觸者而言，至於法
    律上見解之歧異，再審原告對之縱有爭執，要難謂為適用法
    規錯誤，而據為再審之理由( 最高行政法院62年判字第610
    號判例意旨參照）。是姑不論再審原告上開所持之法律見解
    是否允洽，要不能憑以指摘確定判決適用法規顯有錯誤。
  (四)再者，再審原告主張本院97年度再字第125 號確定判決有行
    政訴訟法第273 條第1 項第13款、第14款之再審事由，無非
    以：原審及被告均認陳自守94年6 月16日成殘係保險效力停
    止後發生之事故，核定不予給付並無違誤，而未斟酌陳自守
    是否符合97年8 月13日修正前同條例第20條第2 項規定之情
    形，亦未斟酌前述保險法理。依現行勞工保險條例第20條第
    1 項之規定，縱使陳自守於93年8 月31日起經被告逕予退保
    ，距其94年6 月16日發生成殘事實，尚不及1 年，其是否不
    符請領殘廢給付之規定，難謂被告無違誤，而有行政訴訟法
    第273 條第1 項第13款、第14款之再審事由等情詞為論據，
    然前引行政訴訟法第273 條第1 項第13款所謂「發見未經斟
    酌之證物或得使用該證物者」乃指發見存在於前訴訟程序終
    結前之證物，而為再審原告所不知悉，或雖知其存在而不能
    使用，現始知其存在，或得使用者而言。而同條項第14款所
    稱「重要證物漏未斟酌者」係謂前訴訟程序事實審之言詞辯
    論終結前已存在之重要證物，且當事人已經提出，而原判決
    漏未於判決理由中加以斟酌之情形。準此以論，再審原告此
    部分之主張，明顯不符合前引行政訴訟法第273 條第1 項第
    13款及第14款規定之再審事由，要無疑義。
八、綜上所述，本件再審原告上開主張各節，均不足採，確定判
    決並無所指行政訴訟法第273 條第1 項第1 款、第13款及第
    14款規定之再審事由。本件再審之訴，顯無理由，爰不經言
    詞辯論，逕以判決駁回之。
據上論結，本件再審原告之訴顯無再審理由，爰依行政訴訟法第
278條第2項、第98條第1項前段，判決如主文。
中    華    民    國    99    年    11    月    25    日
                    臺北高等行政法院第二庭
                              審判長法  官  徐  瑞  晃
                                    法  官  蕭  忠  仁
                                    法  官  蔡  紹  良
上為正本係照原本作成。
如不服本判決，應於送達後20日內，向本院提出上訴狀並表明上
訴理由，如於本判決宣示後送達前提起上訴者，應於判決送達後
20日內補提上訴理由書（須按他造人數附繕本）。
中    華    民    國    99    年    11    月    25    日
                                    書記官  林  俞  文

司法院資訊處製作；財團法人民間司法改革基金會備份。
